【裁判字號】    99,易,20
【裁判日期】    990414
【裁判案由】    贓物
【裁判全文】
臺灣宜蘭地方法院刑事判決                99年度易字第20號
公  訴  人  臺灣宜蘭地方法院檢察署檢察官
被      告  甲○○
選任辯護人  簡坤山律師
上列被告因贓物案件，經檢察官提起公訴（98年度偵字第4396號
），本院判決如下：
    主  文
甲○○無罪。
    理  由
一、公訴意旨略以：被告甲○○明知庚○○、丁○○於(一)民國98
    年7月中旬所出售之爐耳1對（宜蘭縣羅東鎮○○路樹林福德
    廟所有）；(二)98年7月下旬所出售之爐耳1對、銅製花瓶1對
    （宜蘭縣羅東鎮○○路福德廟所有）；(三)98年8月8日所出售
    之燭台1對、爐耳1對（宜蘭縣五結鄉國安廟所有）；(四)98年
    8月18日所出售之燭台1對、爐耳1對（宜蘭縣頭城鎮武功廟
    所有）均係來不明之贓物，竟為謀利，仍在宜蘭縣壯圍鄉○○路○段95之1號後方空地，向庚○○、丁○○2人故買之。
二、公訴人認被告甲○○涉有上開故買贓物犯行，係以前開宜蘭
    縣羅東鎮○○路樹林福德廟、羅東鎮○○路福德廟、五結鄉
    國安廟、頭城鎮武功廟之管理人戊○○、乙○○、丙○○、
    己○○於警訊中證述其所管理之廟宇遭竊等情，及案外人庚○○、丁○○於偵訊中證述將竊得物品買予被告為主要論據
    。訊據被告矢口否認有上開故買贓物犯行，並辯稱：壯圍鄉
    ○○路○段95之1號空地，是伊和太太在做，女婿只是偶爾
    去幫忙，收的主要是寶特瓶、廢紙、廢鐵，有1個行動不便
    的人拿爐耳來賣，他拿2次要賣給伊，第1次是拿爐耳，第2
    次是拿燭台，2次都是同1個人拿來的，伊沒有買等語。
三、按犯罪事實應依證據認定之，無證據不得認定犯罪事實；另
    不能證明被告犯罪者，應諭知無罪之判決，刑事訴訟法第15
    4條第2項、第301條第1項分別定有明文。又刑事訴訟法上認
    定犯罪事實所憑之證據，雖不以直接證據為限，間接證據亦
    包括在內，然而無論直接證據或間接證據，其為訴訟上之證
    明，須於通常一般之人均不致有所懷疑，而得確信其為真實
    之程度者，始得據為有罪之認定，惟採用間接證據時，必其
    所成立之證據，在直接關係上，雖僅足以證明他項事實，而
    採此他項事實，本於推理之作用，足以證明待證事項者，方
    為合法，若係憑空之推想，則尚非間接證據，且如未發現相
    當證據，或證據不足以證明，自不能以推測或擬制之方法，
    以為裁判之基礎，最高法院分別著有76年台上字第4986號、
    32年上字第67號、40年台上字第86號、52年台上字第1300
    號判例可資參照。
四、經查：
  (一)前述宜蘭縣羅東廣興路樹林福德廟遭竊爐耳1對、羅東鎮○○路福德廟遭竊爐耳1對、銅製花瓶1對、五結鄉國安廟遭
    竊燭台1對、爐耳1對、頭城鎮武功廟遭竊燭台1對、爐耳1
    對等情，業據被害人即上開廟宇管理人戊○○（參見警礁
    偵字第0984104425號卷【下稱警卷】第20、21頁98年9月24
    日警訊筆錄）、乙○○（參見警卷第22、23頁98年9月23日
    警訊筆錄）、丙○○（參見警卷第24、25頁98年9月23日警
    訊筆錄）、己○○（參見警卷第34頁98年8月19日警訊筆錄
    ）於警訊中證述在卷。
  (二)證人庚○○、丁○○於本院審理中，均自承確有上開4次竊
    盜犯行，惟關於竊得物品之處理情形，證人庚○○前於偵查
    中證稱先後4次竊盜犯行所竊得物品均賣予被告等語（參見
    偵卷第9至11頁98年11月16日偵訊筆錄），嗣於本院審理中
    改稱將竊得竊得物品賣予流動攤販，並無賣予被告等語（參
    見本院卷第36至40頁99年3月31日審判筆錄），關於竊得物
    品是否賣予被告一節，前後供述不一。而證人丁○○於本院
    審理中則稱：於晚上竊得物品後，隔天白天就與庚○○拿去
    濱海公路賣，去賣贓物的時候機車停的地點都在附近，伊在
    路邊等庚○○，不知道庚○○拿去賣給誰，從頭到尾沒有見
    過被告，庚○○每次拿東西去賣大約都拿2、3千元左右，印
    象中沒有低於2千元，之後他們就把錢拿去買毒品跟作生活
    費等語（參見本院卷第41至45頁99年3月31日審判筆錄），
    關於是否將竊得物品出售被告一節，證人丁○○亦未親身參
    與交易過程，況其所稱出售之金額，亦與證人庚○○於查獲
    之初，於警訊中供稱除自頭城鎮武功廟竊得物品賣得2,500
    元外，其餘竊得物品皆賣得1,500元等語不符外（參見警卷
    第3至6頁98年8月19日警訊筆錄），本件證人庚○○、丁○○於98年8月18日自宜蘭縣頭城鎮武功廟竊得物品後，隨即
    於翌日即98年8月19日凌晨2時40分許在宜蘭縣頭城鎮○○路
    ○段446號前為警查獲，並於同日由員警帶往宜蘭縣壯圍鄉○○路○段95之1號後方空地指認拍照，以本件證人庚○○、丁○○於竊得物品後隨即出售換取價金作為購毒之用，如被告
    確有向證人庚○○、丁○○購買贓物，事前既不知悉證人庚○○、丁○○業已為警查獲，當無立即將所購贓物處理湮滅
    之可能，惟本件查獲員警帶同證人庚○○、丁○○至被告經
    營之資源回收場指認，竟未發現相關贓物，綜以前開證人庚○○、丁○○相關證詞，其2人是否確將竊得物品售予被告
    ，尚非無疑，依「罪疑惟輕」原則，自應為被告有利之認定
    。依上所述，公訴人所舉之證據不足以證明被告確有故買贓
    物犯行。此外復查無任何積極證據，足認被告確有公訴人所
    指之前開故買贓物犯行，不能證明被告犯罪，依法應諭知無
    罪之判決。
據上論斷，應依刑事訴訟法第301條第1項，判決如主文。
本案經檢察官陳嘉瑜到庭執行職務
中    華    民    國    99    年    4     月    14    日
                  刑事第四庭審判長法  官  林楨森
                                  法  官  陳雪玉
                                  法  官  辜漢忠
以上正本證明與原本無異。
如不服本判決應於收受送達後十日內向本院提出上訴書狀，並應
敘述具體理由；其未敘述上述理由者，應於上訴期間屆滿後二十
日內向本院補提理由書(均須按他造當事人之人數附繕本)「切勿
逕送上級法院」。
                                 書記官  林詩綺
中    華    民    國    99    年    4     月    15    日

司法院資訊處製作；財團法人民間司法改革基金會備份。
